【裁判字號】    90,訴,243
【裁判日期】    900920
【裁判案由】    偽造文書等
【裁判全文】
臺灣宜蘭地方法院刑事判決                            九十年度訴字第二四三號
    公  訴  人  臺灣宜蘭地方法院檢察署檢察官
    被      告  甲○○
右列被告因偽造文書等案件，經檢察官提起公訴（九十年度偵字第一五五一號），本
院判決如左：
    主  文
甲○○連續行使偽造私文書，足以生損害於他人，處有期徒刑陸月，如易科罰金，以
佰元折算壹日。緩刑參年。
甲○○偽造之「麗儀服飾」簽帳單客戶存根聯貳紙、「騰雲服飾」簽帳單客戶存根聯
壹紙、「麗儀服飾」簽帳單商店存根聯上偽造之「丙○○」署押貳枚、「騰雲服飾」
簽帳單商店存根聯上偽造之「丙○○」署押壹枚均沒收。
    事  實
一、甲○○為宜蘭縣羅東鎮○○路一一七號二樓「百老匯」西餐廳之店員，於民國九
    十年四月十八日下午七時五十四分許，見客人丙○○將其持有之中國國際商業銀
    行ＶＩＳＡ信用卡（卡號0000000000000000號）一張，遺失於
    西餐廳之櫃檯處，竟意圖為自己不法之所有，予以侵占入己。旋基於概括之犯意
    ，連續於同日下午八時九分許、八時二十八分許、八時四十九分許，分別前往宜
    蘭縣羅東鎮○○路九十九號之「麗儀服飾」消費購買衣服一件、裙子二件、同路
    九十七號「騰雲服飾」，消費購買衣褲十二件、手提包二只，分別將上開銀行信
    用卡交付「麗儀服飾」店員丁○○、「騰雲服飾」店員乙○○，在印錄機上刷卡
    辨識，並交付一式二聯之簽帳單（第一聯客戶存根聯、第二聯商店存根聯）後，
    甲○○遂於簽帳單第一聯上偽簽「丙○○」署押，而複寫偽造上述署押於該簽帳
    單第二聯上，偽造不實之簽帳單私文書，按簽帳單之金額付款予發卡銀行之意思
    ，致丁○○、乙○○陷於錯誤而允予簽帳消費，並交付共計新台幣（下同）三萬
    三千零七十元價值之前開衣物、皮包，足以生損害於丙○○、中國國際商業銀行
    、「麗儀服飾」、「騰雲服飾」暨丁○○、乙○○。甲○○承前之概括犯意，復
    於同日下午八時五十分許，持上開信用卡，在「麗儀服飾」以同一手法刷卡簽帳
    消費時，因遭信用卡公司拒絕，未完全刷卡程序，致未詐購金飾得逞，嗣經丙○○於九十年四月二十三日下午七時十五分許報警因而循線查獲，並扣得刷卡購物
    而得之裙子三件、褲子一件等物。
二、案經被害人丙○○訴由宜蘭縣警察局羅東分局報告臺灣宜蘭地方法院檢察署檢察
    官偵查起訴。
    理  由
一、訊據被告甲○○對於右揭事實均坦承不諱，核與被害人丙○○、證人乙○○、丁○○於警訊及偵查中所供情節相符，此外並有被告於「麗儀服飾」、「騰雲服飾
    」所偽簽之「丙○○」署押之中國國際商業銀行信用卡簽帳單商店存根聯影本共
    三紙、該銀行九十年八月八日（九０）中凱字第０五二九號函在卷可稽；並有扣
    案之刷卡購物而得之裙子三件、褲子一件等物可資佐證，足認被告之自白堪信為
    真實，本件事證明確，被告犯行洵堪認定，應依法論科。
二、按簽帳單係以文字為一定之意思表示，具有存續性且屬法律上有關係之事項，為
    文書之一種，並為私人製作之文書。核被告甲○○見丙○○遺失信用卡而予以侵
    占入己之行為，核犯刑法第三百三十七條之侵占遺失物罪；於簽帳單上偽造「丙○○」署押並持以行使之行為，係犯刑法第二百十六條、第二百十條之行使偽造
    私文書罪；其施用詐術持他人信用卡刷卡購物之行為，有詐購服飾、皮包得逞及
    未得逞之行為，係犯刑法第三百三十九條第一項、第三項之詐欺取財既遂、未遂
    罪。其所為在簽帳單上偽造署押之行為，係偽造私文書之部分行為，又偽造私文
    書之低度行為為行使偽造私文書之高度行為所吸收，均不另論罪。被告先後三次
    詐欺取財既遂、一次詐欺取財未遂及多次行使偽造私文書之所為，分別時間緊接
    、手法相同，且分別觸犯構成要件相同之罪名，顯各係基於概括犯意為之，均應
    分別依連續犯之規定論以一罪（詐欺取財部分論以詐欺取財既遂罪），公訴人論
    以接續犯，尚有未洽。又被告所犯侵占遺失物罪、行使偽造私文書罪、詐欺取財
    罪三罪間，具有方法結果之牽連關係，為牽連犯，應從一重論以行使偽造私文書
    罪處斷，並依連續犯加重其刑。爰審酌被告甲○○並無前科素行，犯罪動機、目
    的、生活狀況、智識程度、所生危害、犯罪後坦承不諱等一切情狀，量處如主文
    所示之刑，併予宣告易科罰金之折算標準。查被告前未曾受有期徒刑以上刑之宣
    告，有卷附台灣高等法院被告全國前案紀錄表可按，因一時失慮，致罹刑章，經
    此起訴審判，當知所警惕，信無再犯之虞，本院認所宣告之刑以暫不執行為適當
    ，併諭知緩刑三年，以啟自新。
三、被告三次刷卡消費偽造之「麗儀服飾」簽帳單客戶存根聯二紙、「騰雲服飾」簽
    帳單客戶存根聯一紙，係被告所有供其行使偽造私文書、詐欺所用之物，雖未扣
    案，然不能證明業已滅失，仍應宣告沒收。至上開簽帳單商店存根聯共三紙，業
    經被告提出交予該特約商店，已非被告所有，自毋庸為沒收之諭知，惟「麗儀服
    飾」簽帳單商店存根聯上偽造之「丙○○」署押二枚、「騰雲服飾」簽帳單商店
    存根聯上偽造之「丙○○」署押一枚，不問屬於被告與否，均應依刑法第二百十
    九條規定諭知沒收。
四、起訴書就右揭事實雖僅論列被告於九十年四月十八日連續詐購服飾得逞三次，餘
    則未予論列，惟右揭事實公訴人起訴書未予論列部分，與起訴書已論列部分，有
    連續犯裁判上一罪之關係，為起訴效力所及，本院自得審究，併予敘明。
據上論斷，應依刑事訴訟法第二百九十九條第一項前段，第五十五條、第五十六條、
第二百十六條、第二百十條、第三百三十九條第一項、第三百三十七條、第四十一條
第一項、第二百十九條、第三十八條第一項第二款、第七十四條第一款，罰金罰鍰提
高標準條例第一條前段、第二條，判決如主文。
中        華        民        國      九十    年   九    月    二十     日
                                  臺灣宜蘭地方法院刑事第二庭
                                          法  官  郭  淑  珍
右正本證明與原本無異。
如不服本判決，應於判決送達後十日內向本院提出上訴狀( 應附繕本 )，上訴於臺灣
高等法院。
                                          書記官  李  明  威
中      華      民      國      九十      年      九    月   二十一     日
附錄法條：
刑法第二百十條
    第二百十六條
    第三百三十七條
    第三百三十九條
中華民國刑法第二百一十條
 (偽造變造私文書罪)
偽造、變造私文書，足以生損害於公眾或他人者，處五年以下有期徒刑。
中華民國刑法第二百一十六條
 (行使偽造變造或登載不實之文書罪)
行使第二百十條至第二百十五條之文書者，依偽造、變造文書或登載不實事項或使登
載不實事項之規定處斷。
中華民國刑法第三百三十七條
 (侵占遺失物罪)
意圖為自己或第三人不法之所有，而侵占遺失物、漂流物或其他離本人所持有之物者
，處五百元以下罰金。
中華民國刑法第三百三十九條
 (普通詐欺罪)
意圖為自己或第三人不法之所有，以詐術使人將本人或第三人之物交付者，處五年以
下有期徒刑、拘役或科或併科一千元以下罰金。
以前項方法得財產上不法之利益或使第三人得之者，亦同。
前二項之未遂犯罰之。


司法院資訊處製作；財團法人民間司法改革基金會備份。
